臺灣臺中地方法院交通事件裁定　　　 100年度交聲字第1022號
原處分機關　交通部公路總局臺中區監理所臺中市監理站
異　議　人
即受處分人　楊雅萍
上列受處分人因違反道路交通管理處罰條例案件，對於交通部公
路總局臺中區監理所臺中市監理站民國100年2月25日所為之處分
（裁監稽違字第裁61-GF0000000號裁決書）聲明異議，本院裁定
如下：
    主    文
原處分關於吊扣汽車駕駛執照貳拾肆個月部分撤銷。
楊雅萍駕駛普通重型機車肇事致人受傷，經測試檢定酒精濃度超
過規定標準，禁考普通重型機車駕駛執照貳年。
    理    由
一、原處分意旨略以：異議人即受處分人楊雅萍於民國100年2月
    17日14時51分許，騎乘車牌號碼XN9-253號重型機車，在臺
    中市○○○街與合作街口處，因「酒後駕車，超出標準值達
    0.25㎎/L（肇事使人受傷）」之違規，為臺中市警察局第二
    分局正義派出所員警以中市警交字第GF0000000號違反道路
    交通管理事件通知單舉發。異議人於100年2月25日至站簽收
    裁監稽違字第裁61-GF0000000號裁決書，依違反道路交通管
    理處罰條例第35條第1項第1款規定，裁處罰鍰新臺幣（下同
    ）15,000元（已繳納），吊扣汽車駕照24個月，施以道安講
    習等語。
二、異議意旨略以：異議人對於酒後駕車違規並不爭執，惟異議
    人是騎乘機車違規，並非駕駛汽車違規，原處分機關吊扣異
    議人自小客車駕駛執照顯然違法等語。
三、按汽車駕駛人飲用酒類或其他類似物後其吐氣所含酒精濃度
    超過每公升0.25毫克或血液中酒精濃度超過百分之0.05以上
    者，不得駕駛；又汽車駕駛人，駕駛汽車經測試檢定，酒精
    濃度超過規定標準，因而肇事致人受傷者，處15,000元以上
    60,000元以下罰鍰，並當場移置保管該汽車及吊扣其駕駛執
    照2年；汽車駕駛人違反本條例規定，應受吊扣駕駛執照處
    分，於汽車駕駛人係無駕駛執照駕車者，在所規定最長吊扣
    期間內，不得考領駕駛執照，道路交通安全規則第114條第2
    款、道路交通管理處罰條例第35條第1項第1款、第67條第6
    項分別定有明文。
四、經查：
（一）異議人於前揭時地，因騎乘重型機車經警檢測其酒精濃度
      超過標準之違規行為，為異議人所不爭執，並有臺中市警
      察局舉發違反道路交通管理事件通知單及原處分機關之裁
      決書各1份附卷可稽，其前開違規行為，堪以認定。
（二）道路交通管理處罰條例第68條業於94年12月14日公布修正
      ，並自95年3月1日施行。修正前道路交通管理處罰條例第
      68條係規定「汽車駕駛人，因違反本條例及道路交通安全
      規則之規定，受吊扣或吊銷駕駛執照處分時，吊扣或吊銷
      其持有各級車類之駕駛執照」，而修正後道路交通管理處
      罰條例第68條則規定「汽車駕駛人，因違反本條例及道路
      交通安全規則之規定，受吊銷駕駛執照處分時，吊銷其持
      有各級車類之駕駛執照」，其修正理由乃因舊法將違法或
      違規駕駛人所持有之各級車類之駕駛執照一併吊扣或吊銷
      ，失之苛酷，影響人民工作及生活甚鉅，是依現行道路交
      通管理處罰條例，已無得吊扣駕駛人所持有他級駕駛執照
      之依據存在，從而，於為吊扣駕駛人駕駛執照之處分時，
      自「僅得吊扣駕駛人違規時所駕駛該級車類之駕駛執照」
      ，以限制其繼續駕駛該級車類行駛道路之權利（臺灣高等
      法院臺中分院97年度9月份刑事庭庭務會議紀錄參照）。
（三）本件違規行為係發生於100年2月17日，自應依修正後道路
      交通管理處罰條例第68條之規定裁處，修正後道路交通管
      理處罰條例第68條既將「吊扣」之情形排除，依前揭說明
      ，駕駛人受吊扣駕駛執照處分時，不再吊扣其持有之各級
      車類駕駛執照，故原處分機關於作成吊扣駕駛執照處分時
      ，自應就行為人所應吊扣之駕駛執照種類予以限定，始符
      合依法行政原則及法條修正意旨。本件異議人既係駕駛普
      通重型機車違反道路交通管理處罰條例第35條第1項第1款
      之規定，揆諸前揭法律規定及說明意旨，原處分機關依法
      即僅能吊扣其普通重型機車駕駛執照，並無得吊扣異議人
      持有他級駕駛執照之依據，自不得因異議人違規當時未領
      有普通重型機車駕駛執照，即吊扣其現有之汽車駕駛執照
      以代之。是原處分機關以異議人有上開違規行為，逕行裁
      處吊扣異議人之汽車駕駛執照，已難謂係適法之處分。又
      上開處置方式，雖可能產生無照駕駛之駕駛人，反而較有
      照駕駛之駕駛人得受有毋需吊扣駕駛執照處罰利益之慮，
      然行政行為，採取之方法所造成之損害不得與欲達成目的
      之利益顯失均衡，為行政程序法第7條第3款所明定，本件
      異議人於違規當時並無普通重型機車駕駛執照可供吊扣，
      原處分機關因此吊扣異議人之汽車駕駛執照，雖可達成完
      全杜絕異議人將來繼續酒醉駕車之目的，惟亦同時造成剝
      奪異議人駕駛汽車之結果，對其生活影響甚大，此所造成
      之損害，與欲達成目的之利益（限制異議人駕駛普通重型
      機車，以預防酒醉駕駛普通重型機車所造成之危害）間顯
      然輕重失衡，復與前揭道路交通管理處罰條例第68條之修
      法意旨亦不相符合，益見此部分處分違法之處，自有未洽
      。
（四）又道路交通管理處罰條例第68條規定業經修正，且行政行
      為採取之方法所造成之損害不得與欲達成目的之利益顯失
      均衡，均如前述。復依上開所述道路交通管理處罰條例第
      68條修正後即本件行為時之新法，既已將「吊扣各級車類
      」規定刪除，而現行實務上基於一人一照原則僅逐級核給
      汽車駕駛執照1張，致持有普通小型車駕駛執照者，因駕
      駛重型機車違規，而須吊扣重型機車駕駛執照時，產生技
      術層面之困難。惟行政機關本應時時因應法令之變更，而
      精進其行政執行成效，斷不得因技術層面之困難，即置立
      法修正通過之條文不予遵守適用，甚或逾越比例原則，逕
      吊扣其持有各級車類之駕駛執照，侵害異議人之工作權，
      是此執行技術層面之問題，尚難苛求異議人容忍，附此敘
      明。
（五）綜上所述，異議人未考領普通重型機車駕照，且其所考領
      之小型車普通汽車駕駛執照，依法亦無駕駛普通重型機車
      之權限，從而，原處分機關認定應依道路交通管理處罰條
      例第35條第1項第1款裁處異議人吊扣汽車駕駛執照24個月
      之裁罰，與現行道路交通管理處罰條例第68條規定不合，
      自不得吊扣其現尚有效之汽車駕駛執照。異議人依法所受
      之處分既應為限制其駕駛普通重型機車之權利，亦即應吊
      扣其普通重型機車之駕駛執照為是，然異議人並未考取普
      通重型機車駕照，已如前述，本件自無從逕為吊扣其普通
      重型機車駕照，僅得依道路交通安全處罰條例第67條第6
      項之規定，禁考普通重型機車駕駛執照2年。原處分機關
      未審酌及此，逕為裁罰，即難認為允當。故本件異議人此
      部分之異議為有理由，爰撤銷原處分關於吊扣汽車駕照24
      個月部分之裁處，並自為禁考普通重型機車駕駛執照2年
      之諭知。
五、據上論斷，應依道路交通管理處罰條例第87條第2項，道路
    交通事件處理辦法第19條，裁定如主文。
中    華    民    國   100    年    3     月    31    日
                  交通法庭    法  官  巫淑芳
上正本證明與原本無異。
如不服本裁定，應於送達後5日內，向本院提出抗告狀。
                              書記官  莊金屏
中    華    民    國   100    年    3     月    31    日